【裁判字號】    90,毒抗,801
【裁判日期】    901015
【裁判案由】    毒品危害防制條例
【裁判全文】
臺灣高等法院刑事裁定                              九十年度毒抗字第八一號
    抗  告  人
    即  被  告  甲○○
右抗告人因毒品危害防制條例案件，不服台灣桃園地方法院民國九十年七月二十日九
十年度毒聲字第三一四四號裁定（聲請案號：台灣桃園地方法院檢察署九十年度毒偵
字第一００九號），提起抗告，本院裁定如左：
    主  文
原裁定撤銷，發回臺灣桃園地方法院。
    理  由
一、抗告意旨略以：抗告人於民國八十八年間，即患有口腔癌，因疼痛不堪，經醫師
    處方含有嗎啡成分之止痛藥長期服用，尿液中應會含有嗎啡成分。詎抗告人於九
    十年二月十九日晚間十時許，經警採取尿液送請檢驗結果，竟未檢驗出嗎啡反應
    ，反而檢驗出抗告人未曾使用之安非他命反應，在在不能排除有檢驗錯誤可能。
    警方雖查獲安非他命吸食器一組，惟該吸食器並非抗告人所有，不能據為抗告人
    施用安非他命之證據。原審認定抗告人有施用安非他命，並裁定令入戒治處所施
    以強制戒治一年，實屬不當等語。
二、按抗告法院認為抗告有理由者，應以裁定將原裁定撤銷，於有必要時，並自為裁
    定，刑事訴訟法第四百十三條定有明文。次按尿液毒品檢驗如以免疫分析法篩驗
    ，有可能因藥品交叉反應，在尿液中產生偽陽性之毒品反應，但再使用氣相層析
    質譜儀分析法確認，則可完全排除偽陽性反應，為法務部調查局第六處八十七年
    九月二十二日發技(一)字第八七○七一四九一號函所揭示意旨。
三、原審裁定以抗告人前因施用毒品案件，經裁定強制戒治執行期滿後，判決免刑確
    定。於九十年二月十九日採取抗告人之尿液檢驗後，發現有第二級毒品安非他命
    陽性反應，有彰化縣衛生局煙毒尿液檢驗成績書附卷可稽。並經警查獲吸食器一
    組，扣案可資佐證，因認被告有施用安非他命犯行，依毒品危害防制條例第二十
    三條第二項但書規定，裁定抗告人令入戒治處所強制戒治一年，固非無見。惟查
    ，經警於九十年二月十九日所採抗告人之尿液，雖經彰化縣衛生局檢驗結果，有
    安非他命陽性反應，惟該局檢驗尿液，並未經氣相層析質譜儀分析法確認，有檢
    驗成績書之記載可憑，依上開說明，即有因尿液產生偽陽性反應致檢驗錯誤可能
    。次查，抗告人因患口腔癌長期服用含嗎啡成分藥物等情，有抗告人提出之行政
    院衛生署桃園醫院診斷證明書在卷可按。抗告人之尿液經檢驗結果，並未發現呈
    嗎啡反應，則檢驗結果是否正確，亦有疑問。又抗告人自始即否認警方查獲之吸
    食器一組為其所有，原審據以作為認定抗告人施用安非他命之證據，亦未說明理
    由。為求毋枉毋縱，自應將抗告人之尿液送請依氣相層析質譜儀分析法再為確認
    ，力求正確無誤，並就抗告人所提出理由，為必要之調查。原審未能詳為調查，
    即遽予裁定抗告人令入戒治處所施以強制戒治一年，自不足以昭折服，有欠允洽
    。抗告人抗告意旨指摘原裁定不當，為有理由，應由本院將原裁定撤銷，發回原
    審臺灣桃園地方法院調查後另為裁定。
四、據上論斷，應依刑事訴訟法第四百十三條，裁定如主文。
中      華      民      國      九十      年      十      月    十五    日
                            臺灣高等法院刑事第二十庭
                                審判長法  官  葉  麗  霞
                                      法  官  林  勤  綱
                                      法  官  李  錦  樑
右正本證明與原本無異。
不得再抗告。
              書記官  郭  台  發
中      華      民      國      九十      年      十      月    十七    日


司法院資訊處製作；財團法人民間司法改革基金會備份。
